【裁判字號】    97,消債抗,12
【裁判日期】    970909
【裁判案由】    抗告
【裁判全文】
臺灣桃園地方法院民事裁定            97年度消債抗字第12號
抗  告  人  甲○○
                        號11.
上列抗告人請求更生事件，抗告人對於民國97年7 月24日本院97
年度消債更字第445 號裁定提起抗告，本院合議庭裁定如下：
    主      文
抗告駁回。
抗告程序費用由抗告人負擔。
    理      由
一、抗告意旨略以：抗告人聲請更生，於消費者債務清理條例施
    行前及中華民國銀行公會公告債務前置協商方案前，即民國
    97年3 月10日先行以存證信函向最大債權金融機構臺灣產物
    保險股份有限公司（下稱臺灣產物保險公司）申請前置協商
    ，經臺灣產物保險公司電覆：原債權為臺灣銀行轉讓，僅得
    1 次性清償，不得以分期協商方式還款，且抗告人當時已遭
    強制執行扣薪1/3 ，依此還款已足。抗告人於消費者債務清
    理條例施行後及中華民國銀行公會公告債務前置協商方案後
    ，即97年4 月22日先行向財團法人金融聯合徵信中心申請債
    權人清冊，顯示最大債權金融機構為台新國際商業銀行股份
    有限公司（下稱台新國際商業銀行），遂依中華民國銀行公
    會前置協商規定，於97年6 月18日以書面向台新國際商業銀
    行申請前置協商，然抗告人對於台新國際商業銀行之欠款早
    於97年2 月5 日清償完畢，然依照消費者債務清理條例第15
    1 條第1 項規定，仍須先向台新國際商業銀行申請前置協商
    ，詎遭退件並經告以前置協商申請僅能依債權人清冊顯示之
    債權人進行債務協商，抗告人已歷經2 次以書面向最大債權
    金融機構申請共同協商，並無違反消費者債務清理條例第15
    1 條第1 項、第8 條規定，為此提起抗告，並聲明廢棄原裁
    定等語。
二、按「聲請更生或清算不合程式或不備其他要件者，法院應以
    裁定駁回之。但其情形可以補正者，法院應定期間先命補正
    。」，消費者債務清理條例第8 條定有明文。又「債務人對
    於金融機構因消費借貸、自用住宅借款、信用卡或現金卡契
    約而負債務，在聲請更生或清算前，應提出債權人清冊，以
    書面向最大債權金融機構請求協商債務清償方案，並表明共
    同協商之意旨。」，同條例第151 條第1 項亦有明文。此所
    稱之金融機構，係指：包括銀行、信用合作社、農會信用部
    、漁會信用部、票券金融公司、信用卡業務機構及郵政儲金
    匯業局在內之銀行業；包括證券商、證券投資信託事業、證
    券投資顧問事業、證券金融事業、期貨商、槓桿交易商、期
    貨信託事業、期貨經理事業及期貨顧問事業在內之證券及期
    貨業；包括保險公司及保險合作社在內之保險業；信託業等
    機構及其他經主管機關核定之機構，辦理消費者債務清理事
    件應行注意事項第42條第1 項亦有明定。
三、查本件抗告人聲請更生，於消費者債務清理條例施行前固曾
    於97年3 月10日向最大債權金融機構臺灣產物保險公司申請
    協商而未成立，惟斯時消費者債務清理條例既尚未開始施行
    ，自難謂抗告人前揭所為係依消費者債務清理條例第151 條
    第1 項規定踐行前置協商程序甚明。依抗告人所提債權人清
    冊，其最大債權金融機構為臺灣產物保險公司，抗告人於消
    費者債務清理條例施行後，依本條例聲請更生，自應依本條
    例第151 條第1 項規定，提出債權人清冊，以書面向其最大
    債權金融機構臺灣產物保險公司請求協商債務清償方案，並
    表明共同協商之意旨，始為正辦，詎抗告人捨此不為，竟向
    其已經清償債務之台新國際商業銀行申請前置協商，自難謂
    符合消費者債務清理條例第151 條第1 項應申請前置協商之
    要件，亦無從該當同條例第153 條所定債務人提出協商請求
    之翌日起逾30日不開始協商要件，上開程式欠缺無從命抗告
    人補正，原審據以駁回其聲請，並無不合。從而，抗告意旨
    指摘原裁定不當，求予廢棄，為無理由，應予駁回。
四、依消費者債務清理條例第15條，民事訴訟法第495 條之1 第
    1 項、第449 條第1 項、第95條、第78條，裁定如主文。
中    華    民    國    97    年    9     月    9     日
                民事第三庭      審判長法  官  張天民
                                      法  官  陳心婷
                                      法  官  熊祥雲
以上正本係照原本作成。
不得再抗告。
中    華    民    國    97    年    9     月    9     日
                                      書記官  陳鳳怡


司法院資訊處製作；財團法人民間司法改革基金會備份。
